臺灣臺中地方法院臺中簡易庭小額民事判決
111年度中小字第2440號
原      告  新光產物保險股份有限公司

法定代理人  吳昕紘  
訴訟代理人  張光賓  

被      告  蔡三益  
上列當事人間請求侵權行為損害賠償（交通）事件，本院於民國
111年7月19日言詞辯論終結，判決如下：
    主      文
被告應給付原告新臺幣41,969元，及自民國111年3月29日起至清
償日止，按週年利率百分之5計算之利息。
原告其餘之訴駁回。
訴訟費用新臺幣1,000元由被告負擔新臺幣600元，餘由原告負擔
。
本判決原告勝訴部分得假執行。
    事實及理由
壹、程序事項
    被告經合法通知，未於言詞辯論期日到場，核無民事訴訟法
    第386條所列各款情形，爰依原告之聲請，由其一造辯論而
    為判決。
貳、實體事項
一、原告主張：被告於民國109年12月8日13時8分許，騎乘車牌
    號碼000-000號普通重型機車（下稱肇事機車），沿臺中市
    西屯區西林巷由北往南方向行駛，於行經西林巷涵洞下右轉
    彎時，本應注意車前狀況，並隨時採取必要之安全措施，且
    依當時情形並無不能注意之情事，竟疏未注意及此，適與沿
    西林巷由東往西方向行駛至上開涵洞下欲左轉彎，亦同未注
    意車前狀況之伊所承保訴外人王心怡所有，由訴外人李政道
    駕駛之車牌號碼000-0000號自小客車（下稱系爭保車）發生
    碰撞，系爭保車因而毀損。被告因過失撞損系爭保車，依法
    自應負損害賠償責任。伊已依保險契約之約定賠付王心怡修
    復費用新臺幣（下同）149,280元（含零件費用122,933元、
    工資費用10,206元、塗裝費用16,141元），惟考量系爭保車
    亦有未注意車前狀況之過失，應負擔50％之肇事責任等情，
    爰依保險法第53條第1項及侵權行為之法律關係提起本件訴
    訟等語，並聲明：被告應給付原告74,640元，及自起訴狀繕
    本送達翌日起至清償日止，按週年利率百分之5計算之利息
    。
二、被告未於言詞辯論期日到場，亦未提出書狀作任何聲明或陳
    述。
三、得心證之理由　　
　㈠原告主張之上開事實，業據提出與其所述相符之系爭保車行
    車執照、駕駛執照、系爭保車車損照片、臺中市政府警察局
    道路交通事故初步分析研判表、道路交通事故現場圖、當事
    人登記聯單、汽車險賠案理算書、統一發票、汎德永業汽車
    股份有限公司修理費用評估單、追加估價單、代位求償同意
    書為證（見本院卷第19-43頁），並有道路交通事故調查報
    告表㈠、㈡、談話紀錄表、補充資料表、現場照片、行車紀錄
    器畫面截圖在卷足參（見本院卷第51-56頁、第63頁、第67-
    77頁、第147頁）；被告就原告主張之上開事實，已於相當
    時期受合法通知，而於言詞辯論期日不到場，亦未提出任何
    準備書狀爭執，依民事訴訟法第280條第3項準用同條第1項
    之規定，視同自認，堪信原告上開主張為真。
  ㈡按因故意或過失，不法侵害他人之權利者，負損害賠償責任
    ；汽車、機車或其他非依軌道行駛之動力車輛，在使用中加
    損害於他人者，駕駛人應賠償因此所受之損害；汽車行駛時
    ，駕駛人應注意車前狀況，並隨時採取必要之安全措施，民
    法第184條第1項前段、第191條之2前段、道路交通安全規則
    第94條第3項分別定有明文。本件被告騎乘肇事機車行經上
    開路段時，本應注意車前狀況，隨時採取必要之安全措施，
    且依當時情形並無不能注意之情事，竟疏未注意及此，致毀
    損原告所承保之系爭保車，顯見被告就本件事故之發生確有
    過失甚明，且該過失行為與系爭保車之損害間具有相當因果
    關係，依上開規定，被告自應負過失侵權行為損害賠償之責
    。
  ㈢次按不法毀損他人之物者，被害人得請求賠償其物因毀損所
    減少之價額，民法第196條定有明文。所謂因毀損減少之價
    額，得以修復費用為估定之標準，但以必要者為限，例如修
    理材料以新品換舊品應予折舊（最高法院77年度第9次民事
    庭會議決議意旨參照）。原告主張系爭保車因本件事故受損
    ，因而支出修復費用149,280元（含零件費用122,933元、工
    資費用10,206元、塗裝費用16,141元）等情，業據提出前開
    汎德永業汽車股份有限公司修理費用評估單、追加估價單、
    統一發票為證（見本院卷第35-41頁）。惟系爭保車之修復
    費用工資為18,900元、零件費用123,271元，且加計營業稅7
    ,109元，合計為149,280元，有上開統一發票附卷可參（見
    本院卷第35頁），足見系爭保車修復費用中工資加計營業稅
    應為19,845元，零件費用加計營業稅應為129,435元，則原
    告上開主張，容有誤會；另其請求系爭保車之零件費用，既
    係以新零件更換被損害之舊零件，揆諸前揭說明，自應扣除
    零件折舊部分，始屬必要修復費用。而依行政院所頒「固定
    資產耐用年數表」及「固定資產折舊率表」之規定，非運輸
    業客車耐用年數為5年，依定率遞減法每年折舊1,000分之36
    9。又系爭保車係於108年5月出廠，有行車執照在卷可憑（
    見本院卷第19頁），堪認系爭保車自出廠至本件事故即109
    年12月8日發生時，使用期間應為1年7月（依營利事業所得
    稅查核準則第95條第6項所定「固定資產提列折舊採用定律
    遞減法者，以1年為計算單位，其使用期間未滿1年者，按實
    際使用之月數相當於全年之比例計算之，不滿1月者，以月
    計。」），則扣除折舊後之零件費用為64,093元（計算式詳
    如附表），復加計不生折舊問題之工資費用19,845元，共計
    系爭保車之必要修復費用應為83,938元（計算式：64,093＋1
    9,845＝83,938）。
　㈣再按損害之發生或擴大，被害人與有過失者，法院得減輕賠
    償金額，或免除之，民法第217條第1項定有明文。查李政道
    駕駛系爭保車行經上開事故地點時，本應注意車前狀況，隨
    時採取必要之安全措施，且依當時情形並無不能注意之情事
    ，竟疏未注意及此，致與被告騎乘之肇事機車發生碰撞，足
    認李政道對本件事故之發生亦有過失甚明。本院審酌雙方就
    本件事故之原因力及過失程度，認李政道應負50％之過失責
    任，被告應負50％之過失責任，故依此比例減輕被告賠償金
    額50％後，被告應賠償之金額為41,969元（計算式：83,938×
    50％=41,969）。
  ㈤又按被保險人因保險人應負保險責任之損失發生，而對於第
    三人有損失賠償請求權者，保險人得於給付賠償金額後，代
    位行使被保險人對於第三人之請求權，保險法第53條第1項
    前段定有明文。而損害賠償祇應填補被害人實際損害，保險
    人代位被害人請求損害賠償時，依上開規定，如其損害額超
    過或等於保險人已給付之賠償金額，固得就其賠償之範圍，
    代位請求賠償，如其損害額小於保險人已給付之賠償金額，
    則保險人所得代位請求者，應祇以該損害額為限。本件原告
    因承保之系爭保車遭被告過失不法毀損，固依保險契約賠付
    予王心怡149,280元，有前開汽車險賠案理算書附卷可參（
    見本院卷第33頁），然被告應賠償系爭保車之損害額為41,9
    69元，業如前述。從而，原告依保險法第53條第1項規定，
    代位請求被告賠償之範圍，亦僅得以該等損害額為限。是原
    告請求被告給付41,969元，洵屬有據，逾此範圍之請求，應
    屬無據。
　㈥末按給付無確定期限者，債務人於債權人得請求給付時，經
    其催告而未為給付，自受催告時起，負遲延責任。其經債權
    人起訴而送達訴狀，或依督促程序送達支付命令，或為其他
    相類之行為者，與催告有同一之效力；又遲延之債務，以支
    付金錢為標的者，債權人得請求依法定利率計算之遲延利息
    。但約定利率較高者，仍從其約定利率；應付利息之債務，
    其利率未經約定，亦無法律可據者，週年利率為百分之5，
    民法第229條第2項、第233條第1項及第203條分別定有明文
    。本件原告對被告之侵權行為損害賠償債權，核屬無確定期
    限之給付，自應經原告之催告而未為給付，被告始負遲延責
    任。準此，原告請求被告給付自起訴狀繕本送達翌日即111
    年3月29日起（送達證書見本院卷第85頁）至清償日止，按
    週年利率百分之5計算之利息，洵屬有據，應予准許。
四、綜上所述，原告依保險法第53條第1項及侵權行為之法律關
    係，請求被告給付41,969元，及自111年3月29日起至清償日
    止，按週年利率百分之5計算之利息，為有理由，應予准許
    ，逾此範圍之請求，為無理由，應予駁回。　
五、本判決原告勝訴部分，係適用小額訴訟程序所為被告敗訴之
    判決，依民事訴訟法第436條之20規定，應依職權宣告假執
    行；併依同法第436條之19規定，確定其訴訟費用額為1,000
    元。
六、訴訟費用負擔之依據：民事訴訟法第79條。
中　　華　　民　　國　　111 　年　　7 　　月　　28　　日
                  臺灣臺中地方法院臺中簡易庭
                                  法　官　傅可晴
以上為正本係照原本作成。
如不服本判決，應於送達後廿日內，以判決違背法令為理由，向
本院提出上訴狀並表明上訴理由 (上訴理由應表明一、原判決所
違背之法令及其具體內容；二、依訴訟資料可認為原判決有違背
法令之具體事實) ，如於本判決宣示後送達前提起上訴者，應於
判決送達後廿日內補提上訴理由書（須附繕本）。
中　　華　　民　　國　　111 　年　　7 　　月　　29　　日
                                  書記官  錢  燕
附表
-----
折舊時間           金額
第1年折舊值        129,435×0.369=47,762
第1年折舊後價值    129,435-47,762=81,673
第2年折舊值        81,673×0.369×(7/12)=17,580
第2年折舊後價值    81,673-17,580=64,093